臺灣高等法院臺南分院刑事判決
111年度上易字第58號
上  訴  人  
即  被  告  洪子雲


            YUYUN WIDYAWATI（優優）



上列上訴人即被告因違反就業服務法案件，不服臺灣嘉義地方法
院110年度易字第541號中華民國110年12月23日第一審判決（起
訴案號：臺灣嘉義地方檢察署110年度偵字第5322號），提起上
訴，本院判決如下：
    主  文
上訴駁回。
    事  實
一、丙○○、甲○ ○○○○○       （印尼籍，中文姓名：優優，以下
    均稱為優優）等2人，均明知任何人不得媒介外國人非法為
    他人工作，且明知0000000A（下稱甲女，真實姓名年籍資料
    均詳卷）為逃逸之印尼籍移工，竟共同基於意圖營利媒介外
    國人非法工作之犯意聯絡，由優優於民國109年11月12日前
    不詳時間，使用行動電話機具（含SIM卡，門號為000000000
    0號），連線網際網路，化名為「AMEY」，登入FACEBOOK（
    以下均簡稱為臉書）之社團，貼文媒介印尼籍人士從事撿雞
    蛋工作之訊息，甲女於109年11月12日閱覽上開臉書訊後，
    與優優在臉書內達成仲介費新臺幣（下同）3,000元，另收
    取車資3,500元之協議，丙○○則於同日15時許，駕駛普通自
    用小客車，搭載優優，到嘉義縣山區某處，接走甲女，於同
    日18時30分許，到達嘉義縣○○鄉○○村00號旁的貨櫃屋，經優
    優媒介甲女給乙○○（所涉違反人口販運法、就業服務法、妨
    害性自主、私行拘等罪嫌，另由檢察官為不起訴處分），由
    乙○○雇用甲女從事綁鐵的工作，約定甲女日薪為1,300元，
    優優向甲女收取車資2,000元，向乙○○收取仲介費3,000元，
    丙○○則另向乙○○收取車資1,500元。嗣乙○○於109年11月14日
    ，在嘉義縣○○鄉○○村00號旁的貨櫃屋（下稱○○鄉貨櫃屋），
    與甲女發生糾紛，甲女於同日前往嘉義縣警察局水上分局後
    堀派出所求救，員警將甲女交給內政部移民署南區事務大隊
    嘉義縣專勤隊（以下均簡稱為嘉義縣專勤隊），嘉義縣專勤
    隊詢問甲女後，循線查獲上情。
二、案經內政部移民署南區事務大隊嘉義縣專勤隊移送臺灣嘉義
    地方檢察署檢察官偵查起訴。
    理  由
壹、程序部分
一、被告以外之人於審判外之陳述，雖不符刑事訴訟法第159條
    之1至第159條之4之規定，而經當事人於審判程序同意作為
    證據，法院審酌該言詞陳述或書面陳述作成時之情況，認為
    適當者，亦得為證據，刑事訴訟法第159條之5定有明文。查
    本件檢察官、被告丙○○、優優對於下述採為認定犯罪事實依
    據之各項具傳聞性質供述證據，均表示同意有證據能力（原
    審卷第45至46頁，本院卷第90頁），本院審酌該等證據之取
    得過程並無瑕疵，與本案待證事實間復具有相當之關聯性，
    以之為本案證據並無不當，自得採為本件認定事實之基礎。
    另其餘本判決所採之非供述證據亦均經法定程序取得，經本
    院於審理期日逐一提示而為合法調查，且無不得為證據之情
    形，自均得據為裁判基礎。
二、被告丙○○、優優經合法傳喚，無正當理由，均未於本院審理
    期日到庭，爰不待其陳述逕行判決。　　
貳、認定犯罪事實所憑之證據及理由
一、訊據被告丙○○固坦承有於起訴書所載時、地載送甲女至乙○○
    的○○鄉貨櫃屋，惟矢口否認有何違反就業服務法之犯行，於
    原審辯稱：優優是跟我說她的朋友要請我們載一個女生去給
    乙○○當女朋友，我自己心裡明白載客人是要去工作的，當天
    只跟甲女收取2,000元的白牌計程車費，沒有拿仲介費等語
    （原審卷第41頁)，於本院準備程序辯稱：忘記收多少車費
    ，只是大概計算車程及車費，不爭執收取3,500元車資（本
    院卷第91頁)；被告優優固坦承有與甲女聯繫，並與被告丙○
    ○載甲女至乙○○的鹿草貨櫃屋，惟矢口否認違反就業服務法
    犯行，於原審辯稱：是朋友RAHMA叫我送甲女去乙○○那邊，
    不知道叫我送甲女去乙○○那邊要做什麼事情，有跟甲女收車
    資2,000元，在車上沒有和甲女聊天，否認仲介甲女去乙○○
    那邊工作等語（原審卷第40頁至第41頁），於本院準備程序
    辯稱：甲女給我車資2,000元，錢是我收的，不是丙○○收的
    ，丙○○說3,500元是說錯了，沒有向乙○○收仲介費3,000元等
    語（本院卷第91至92頁）。
二、查被告優優在臉書帳號為「AMEY」、「Aurel」，LINE暱稱
    為「草莓」。甲女為印尼籍監護移工，於107年5月入境，其
    後失聯。109年11月12日下午，丙○○駕駛自小客車搭載被告
    優優至嘉義縣山區某處接送甲女至嘉義縣○○鄉乙○○的貨櫃屋
    處，由被告優優自甲女收取車資。109年11月14日甲女因與
    乙○○發生糾紛，向嘉義縣警察局水上分局後堀派出所求救，
    員警將甲女交予嘉義縣專勤隊安置，甲女其後又行蹤不明等
    情，業據證人甲女、乙○○於警詢、偵查中證述在卷，且為被
    告二人於本院準備程序所不爭執（本院卷第93頁），並有乙
    ○○○○鄉貨櫃屋照片（警卷第15至16頁）、嘉義縣專勤隊109
    年12月29日偵查報告（他78卷一第5至6頁）、內政部移民署
    外人居留資料查詢（外勞）-明細內容（他78卷一第24頁）
    、財團法人台灣勞工關懷協會110年8月17日台勞關字第0000
    -000號函（含內政部移民署委託人口販運被害人庇護安置通
    報表、停留證影本、勞動部工作許可函《通知相關單位廢止
    甲女臨時停留許可及工作許可》，他78卷二第215至221頁）
    、「AMEY」、「Aurel」臉書翻拍照片（他78卷一第247、24
    9、262頁）在卷可查。甲女告訴乙○○涉犯妨害性自主罪及被
    告丙○○、優優、乙○○涉犯人口販運法部分，經嘉義地檢署檢
    察官偵查終結，以110年度偵字第2377、5322號為不起訴處
    分（偵2377卷一第197至203頁），以上事實，首堪認定。
三、被告二人雖否認犯行，並以前詞置辯，惟查：　　
　㈠甲女於警詢證稱：我是透過臉書認識逃逸外勞的仲介（AMEY
    ），本來跟我說是撿雞蛋的工作，開車載我去找乙○○，在開
    車途中就說撿雞蛋的工作已經被別人應徵去，問我要不要試
    試工地工作，109年11月12日18時30分到乙○○家（即鹿草貨
    櫃屋），我看到乙○○給AMEY錢，接著AMEY就離開了。乙○○當
    晚對我性侵（另經檢察官為不起訴處分，已如前述），我在
    109年11月13日4時許打電話給仲介AMEY，但她沒接。乙○○於
    4時30分許就帶我去台南工作，11時30分AMEY有回電話給我
    問我說發生什麼事，我說不管怎樣都要換工作。109年11月1
    4日我一直跟仲介聯絡，但都沒回應，後來15時我發現AMEY
    把我封鎖，直到我到派出所AMEY才又打電話來問我在哪裡後
    又把我封鎖了，AMEY的LINE暱稱是草莓。仲介費3,000元，
    計程車費3,500元（從民宿載我到交付處，約1小時車程）等
    語（警卷第6至14頁)。於偵查中具結證述：109年11月12日1
    5、16時許，「AMEY」及「AMEY」的老公及2個小孩駕駛車輛
    ，到達嘉義我工作的地點接我，我還不知道要去那裡，只知
    道要去做撿雞蛋的工作，在車内「AMEY」才告訴我撿雞蛋的
    工作沒有了，又說這裡很難找工作，跟我說去工地工作我要
    嗎，我回應稱我又不會工地的工作，我說不要，「AMEY」說
    沒關係，叫我慢慢學....，然後就到達第1個地點即乙○○的
    家，與本案的貨櫃屋很近，「AMEY」把我放下車，陪我等乙
    ○○，乙○○於當日18時30分來了，帶我到貨櫃屋，就是逃逸外
    勞住的地方，乙○○帶我介紹給其他逃逸外勞，「AMEY」在本
    來的地方就走了，乙○○有塞錢給「AMEY」，我有看到仟元鈔
    票，但是不知道多少錢，此後我就沒有再見到「AMEY」，發
    生事情後，我聯絡「AMEY」，但是電話都被封鎖等語（他78
    卷一第61至62頁）。
　㈡證人乙○○於警詢證述：我承攬建築鋼筋工作，是綽號「草莓
    」介紹甲女給我，與「草莓」的合作的台灣人是丙○○，電話
    是0000000000，我也有丙○○帳戶的照片，這本帳戶是彰化另
    一個非法仲介與「草莓」處理仲介費匯款事宜，他們有兩種
    做法，一種是提供雇主地址讓失聯移工自己前往，另一種就
    是叫白牌計程車司機兼合作夥伴，一起媒介失聯移工前往工
    作。「草莓」與丙○○是男女朋友關係，他們有介紹工人給我
    ，有向工人收取3,000元，薪水是我跟「草莓」說，工人他
    們願意就來工作，工人在我手下工作三天後，丙○○會載「草
    莓」來收取工人薪資作為仲介費及車錢，有介紹4到5人，但
    都跑了，因為仲介對工人浮報工資或欺騙工作內容，例如有
    的工人想種菜結果被介紹去綁鐵。甲女就是丙○○與「草莓」
    以白色轎車載送，「草莓」有叫我支付仲介費3,000元給她
    ，叫我從甲女的工資扣。我有帶甲女去工地看看工作環境她
    是否願意工作，「AMEY」、「Aurel」及「草莓」都是同一
    個人等語（他78卷一第176至180頁）。本院依被告丙○○之聲
    請，傳喚證人乙○○到院，雖被告丙○○、優優於本院審理期日
    經合法傳喚均未到庭，惟本院仍依職權訊問證人乙○○，並據
    證人乙○○證述：優優是我印尼籍太太西卡（有辦婚禮，未辦
    登記）的朋友，我做工地綁鐵的工作，優優介紹工人來我這
    裡工作，109年11月12日當天，優優、丙○○載甲女到我那邊
    ，一半是幫我工作，一半是介紹給我當女朋友，因當時我太
    太西卡被移民署抓到，準備遣返，所以我叫優優幫我介紹，
    主要是幫我做綁鐵工作，如果她有意願也能順便交往做女朋
    友，1天工資大約1千多，有交3,000元仲介費給優優，1,500
    元車資給丙○○，他們二人金錢是分開的，優優專門幫人介紹
    工作，就是非法仲介，丙○○則駕駛白牌無照計程車，專門載
    外勞。之前不認識甲女，我有跟優優說我需要工人，請她幫
    我介紹，甲女就是透過優優才知道我這裡有工作可做，他們
    有一個逃逸外勞的群組，優優在LINE、臉書有好幾個暱稱，
    分別是「草莓」、「AMEY」、「Aurel」，他們介紹工人給
    我，介紹費都是我先代墊，再從工資扣，我付車資1,500元
    給丙○○，也是代墊，再從甲女的工資扣。都是用LINE與優優
    、丙○○聯絡等語（本院卷第147至158頁）。
　㈢此外，復有乙○○鹿草貨櫃屋照片4張（警卷第15至16頁)、被
    告丙○○彰化銀行○○○分行帳號00000000000000號帳戶存摺封
    面照片1張、證人乙○○所提供臉書用戶名稱「Aurel」首頁照
    片1張、指認犯罪嫌疑人紀錄表（證人乙○○指認被告丙○○）(
    偵5322卷第25至27頁、第31頁)、甲女所提供仲介「Amey Bw
    i」的聯絡資訊截圖1張（門號0000000000）及指認犯罪嫌疑
    人紀錄表（甲女指認被告優優）可佐（偵5322卷第111、123
    頁)。
　㈣參以證人甲女所指被告丙○○、優優仲介甲女至乙○○處工作並
    收取仲介費用及車資之聯絡對象均為暱稱「AMEY」、「草莓
    」之人，且所稱之仲介方式均係以暱稱「AMEY」、「草莓」
    之人誆稱甲女原先預定從事撿雞蛋的工作沒了，要求甲女去
    工地工作等時序先後及細節，前後均屬一致，證人乙○○警詢
    及本院審理時前後證述情節，亦屬一致，互核證人甲女與乙
    ○○前開證述，大致相符，尚無矛盾或明顯瑕疵可指，且甲女
    與其指證性侵之證人乙○○屬對立關係，渠等並無串證故意陷
    害被告丙○○、被告優優之可能，何況被告丙○○、優優於原審
    審理中均稱與證人乙○○及甲女沒有恩怨或財產糾紛等情（原
    審卷第40至41頁)，堪認證人甲女及乙○○上述證言可信，綜
    合被告二人供述及證人甲女、乙○○之證言，被告優優有自甲
    女收取車資2,000元，被告二人將甲女送至乙○○處時，由乙○
    ○代墊仲介費3,000元給被告優優，代墊車資1,500元給被告
    丙○○，亦即被告丙○○、優優仲介甲女前來乙○○處工作，共同
    收取仲介費3,000元、車資合計3,500元之事實，堪可認定。
　㈤佐以被告優優於警詢陳稱：「AMEY」是我LINE暱稱、「Aurel
    」是我臉書暱稱、「草莓」是我LINE的暱稱，曾經在109年7
    至8月，有帶過3次外勞去乙○○那邊工作，我老公丙○○的電話
    是0000000000，甲女有跟我說不想去綁鐵，我回說可以當乙
    ○○女友，甲女到乙○○那邊第三天有打電話給我說她被乙○○強
    姦等語（偵5322卷第77至80頁)。於原審審理陳稱；我常常
    與甲女聯絡，聊甲女跟乙○○的事情等語（原審卷第48至49頁
    )及被告丙○○上開陳稱心裡知道載人去乙○○那邊知道是去工
    作一節，亦均與證人甲女及乙○○上開證述一致。
　㈥至被告丙○○、被告優優均否認仲介甲女給乙○○，另辯稱是乙○
    ○找仲介RAHMA介紹甲女云云，然所辯非但與證人甲女及乙○○
    前開證述內容迥異，被告丙○○於原審已供述知道載的客人（
    即甲女）是去工作，也知道優優是要仲介工作等語，若真有
    其他仲介介紹甲女至乙○○處，被告丙○○及被告優優亦係與其
    他仲介共同營利介紹逃逸外勞工作，並因而獲得利益，所辯
    已難採信。況本件依卷證資料並無其他仲介存在，此據嘉義
    縣專勤隊科員於110年5月26日透過安置中心社工及駐點印尼
    籍翻譯詢問甲女，已據甲女陳述：不認識RAHMA，本案僅與
    「AMEY」一人聯絡等情，有嘉義縣專勤隊110年5月31日移署
    南嘉縣勤字第1108244077號函檢附偵查報告在卷可稽（他78
    卷二第137、139頁），被告二人就所辯RAHMA之人亦無從提
    出任何佐證，尚難為被告二人有利之認定。
四、綜上所述，本案事證明確，被告二人意圖營利，非法仲介甲
    女為乙○○工作犯行，洵堪認定，均應依法論罪科刑。
參、論罪科刑
一、核被告二人所為，均係意圖營利而違反就業服務法第45條之
    任何人不得媒介外國人非法為他人工作之規定，應依同法第
    64條第2項規定論處。被告二人就媒介被害人為他人工作之
    犯行，有犯意聯絡及行為分擔，應論以共同正犯。
二、沒收部分
　㈠按犯罪所得，屬於犯罪行為人者，沒收之；前條犯罪所得及
    追徵之範圍與價額，認定顯有困難時，得以估算認定之，刑
    法第38條之1第1項前段、第38條之2第1項前段分別定有明文
    。又共同正犯犯罪所得之沒收、追徵，應就各人所分得之數
    為之。所謂各人「所分得」之數，係指各人「對犯罪所得有
    事實上之處分權限」而言。因此，若共同正犯各成員內部間
    ，對於犯罪所得分配明確時，應依各人實際所得宣告沒收；
    若共同正犯對於犯罪所得，其個人確無所得或無處分權限，
    且與其他成員亦無事實上之共同處分權限者，自不予諭知沒
    收；然若共同正犯對於犯罪所得享有共同處分權限時，僅因
    彼此間尚未分配或分配狀況未臻具體、明確，參照民法第27
    1條「數人負同一債務，而其給付可分者，除法律另有規定
    或契約另有訂定外，應各平均分擔之」，民事訴訟法第85條
    第1項前段「共同訴訟人，按其人數，平均分擔訴訟費用」
    等規定之法理，應平均分擔（最高法院110年度台上字第135
    5號、108年度台上字第3271號判決參照）。查本件甲女所支
    付之車資2,000元及證人乙○○為甲女墊付仲介費3,000元、車
    資1,500元。因被告二人均否認仲介犯行，所供述收取之車
    資數額亦非一致，且其等內部就前開不法所得之分配狀況，
    未臻具體或明確，難以區分各人所得之實情，參照上述最高
    法院判決意旨，自應由被告二人平均分擔，各應就3,250元
    範圍，依刑法第38條之1第1項前段規定，宣告沒收之，於全
    部或一部不能沒收或不宜執行沒收時，依同條第3項規定追
    徵其價額。
　㈡未扣案之門號0000000000號手機1支（含SIM卡1枚），為被告
    優優所有，用以聯繫本件甲女使用之物，有甲女提供之仲介
    「Amey Bwi」的聯絡資訊截圖1張（門號0000000000)可佐，
    爰依刑法第38條第2項規定宣告沒收，於全部或一部不能沒
    收或不宜執行沒收時，依同條第4項規定追徵其價額。
　㈢另扣案之SISKA DONA ELVEAR所有之手機1支（含SIM卡）及證
    人乙○○所有之手機1支（含SIM卡），與本件無關，爰不予宣
    告沒收。
三、維持原審判決之理由
　　原審以被告二人共同意圖營利而違反就業服務法第45條任何
    人不得媒介外國人非法為他人工作之規定，依同法第64條第
    2項規定論罪，審酌被告丙○○○○肄業，未婚，育有三名子女
    ，與父母、被告優優及三名子女同住，經濟狀況勉持，前有
    違反就業服務法前科；被告優優○○畢業，未婚，育有三名子
    女，與被告丙○○、被告丙○○之父母及三名子女同住，前有就
    業服務法前科，經濟狀況勉持等智識程度、生活狀況及素行
    ，被告二人貪圖不法利益，媒介外國人非法為他人工作，足
    生損害於主管機關對於外籍勞工居留及工作管理之正確性，
    且影響國人就業權益，所為均屬不該，並審酌被告二人媒介
    甲女工作之期間、工作內容及獲利等犯罪情節等一切情狀，
    對被告二人各量處有期徒刑4月，均諭知易科罰金之折算標
    準。另就上開未扣案之犯罪所得諭知沒收及追徵，認事用法
    俱無違誤，量刑亦屬妥適，被告二人上訴，仍執前詞否認犯
    罪，為無理由，應予以駁回。
四、被告二人經合法傳喚，無正當理由均未到庭，爰不待其陳述
    ，逕行判決。　　
據上論斷，應依刑事訴訟法第368條、371條，判決如主文。
本案經檢察官詹喬偉提起公訴，檢察官陳建弘到庭執行職務。
中　　華　　民　　國　 111　　年　　6 　　月　　21　　日
                  刑事第六庭    審判長法　官  張瑛宗
                                      法　官  李秋瑩
                                      法　官  林逸梅
以上正本證明與原本無異。
不得上訴。
                                      書記官  施淑華
中　　華　　民　　國　　111 　年　　6 　　月　　21　　日

附錄本案論罪科刑法條：
就業服務法第45條
任何人不得媒介外國人非法為他人工作。

就業服務法第64條（罰則）
違反第45條規定者，處新臺幣10萬元以上50萬元以下罰鍰。五年
內再違反者，處1年以下有期徒刑、拘役或科或併科新臺幣60萬
元以下罰金。
意圖營利而違反第45條規定者，處3年以下有期徒刑、拘役或科
或併科新臺幣120萬元以下罰金。
法人之代表人、法人或自然人之代理人、受僱人或其他從業人員
，因執行業務違反第45條規定者，除依前二項規定處罰其行為人
外，對該法人或自然人亦科處各該項之罰鍰或罰金。